【裁判字號】    90,易,497
【裁判日期】    900521
【裁判案由】    妨害家庭
【裁判全文】
臺灣臺南地方法院刑事判決                            九十年度易字第四九七號
    公  訴  人  臺灣台南地方法院檢察署檢察官
    被      告  丙○○
                甲○○
右列被告因妨害家庭案件，經檢察官提起公訴（八十九年度偵字第七九五○號、八十
九年度偵字第九二九一號），本院判決如左：
    主  文
丙○○連續與有配偶之人相姦，處有期徒刑肆月，如易科罰金，以參佰元折算壹日。
甲○○部分公訴不受理。
    事  實
一、丙○○於民國八十八年四月間在其任職於台南縣鹽水鎮大香港ＫＴＶ店內結識前
    往消費之甲○○（通姦部分業經乙○○撤回），其明知甲○○係乙○○之夫，為
    有配偶之人，竟基於相姦之概括犯意，於甲○○與乙○○姻姻關係存續期間內，
    連續於下列時地與甲○○發生性關係相姦多次：（一）八十八年五月間起至同年
    十一月中旬止，在台南縣新營市南王里地區之某棟大樓與甲○○租屋同居並發生
    性關係相姦多次；（二）八十八年十一月間在台南縣鹽水鎮地區與甲○○租屋同
    居並發生性關係相姦多次；（三）八十九年一月十日左右、六月七日至十二日、
    六月二十日至二十七日，在甲○○位於台南縣北門鄉渡仔頭二五號之一之住處與
    甲○○同居並發生性關係相姦多次。迄於八十九年六月十二日二十二時許，乙○○返回甲○○上址住處，當場目睹甲○○與丙○○均未穿著衣物而共處於房間內
    ，而查悉上情，乙○○並取出葛蕙敏置於房間衣櫃內之洋裝、黑色透明衫、內衣
    、褲各一件。嗣乙○○於八十九年八月二十四日向台灣台南地方法院檢察署檢察
    官提出告訴時，提出葛蕙敏上開衣物為證，並經扣押在案。
二、案經乙○○訴由台灣台南地方法院檢察署檢察官偵查起訴。
    理  由
壹、被告葛蕙敏部分：
一、訊據被告葛蕙敏固坦承伊明知被告甲○○為有配偶之人，而仍連續於上開時地與
    被告甲○○發生性關係相姦多次之事實不諱，惟辯稱：「（問：何時知悉甲○○
    有妻子？）認識時我就知道。因甲○○是我的客人，發生性關係有時有金錢交易
    ，有時沒有收費。我明知他有太太，仍與其在一起，那是因為我的工作關係。」
    云云（見本院九十年三月九日調查筆錄）。經查：右揭事實，業據告訴人乙○○
    於偵審中指訴綦詳，且經共同被告甲○○供述在卷，復有被告葛蕙敏所有如事實
    欄所示之扣案衣物可資佐證。又刑法第二百三十九條後段之相姦罪，只須行為人
    明知相姦之一方為有配偶之人，而仍與之為相姦行為，即該當於相姦罪之犯罪構
    成要件，至行為人與相姦之一方之相姦行為是否係出於金錢交易，在所不問；查
    本案被告甲○○係有配偶之人，且為被告葛蕙敏所明知，則被告葛蕙敏仍與被告
    甲○○為相姦行為，自該當於相姦罪之犯罪構成要件，是被告葛蕙敏上開所辯仍
    無解於其應負之罪責。本案事證明確，被告葛蕙敏之犯行洵堪認定。
二、被告葛蕙敏明知被告甲○○為有配偶之人而與之相姦，核被告葛蕙敏所為，係犯
    刑法第二百三十九條後段之相姦罪。被告葛蕙敏多次相姦犯行，時間緊接，方法
    相同，觸犯構成要件相同之罪名，顯係基於概括之犯意為之，應依連續犯規定論
    以一罪，並加重其刑。爰審酌被告葛蕙敏之犯罪動機，對社會秩序及家庭倫常之
    影響，及犯罪後之態度等一切情狀，量處如主文所示之刑，並諭知易科罰金之折
    算標準。至扣案如事實欄所示之衣物，固係被告葛蕙敏所有之物，業經被告葛蕙
    敏供承在卷，然上開衣物尚非被告葛蕙敏供本件犯罪所用之物，爰不為沒收之諭
    知，附此敘明。
貳、被告甲○○部份：
一、公訴意旨另以：被告甲○○係乙○○之夫，為有配偶之人，基於概括之犯意，連
    續於下列時地與葛蕙敏發生性關係通姦多次：（一）八十八年五月間起至同年十
    一月中旬止，在台南縣新營市南王里地區之某棟大樓與葛蕙敏租屋同居並發生性
    關係通姦多次；（二）八十八年十一月間在台南縣鹽水鎮地區與葛蕙敏租屋同居
    並發生性關係通姦多次；（三）八十九年一月十日左右、六月七日至十二日、六
    月二十日至二十七日，在其位於台南縣北門鄉渡仔頭二五號之一之住處與葛蕙敏
    同居並發生性關係通姦多次。因認被告甲○○涉有刑法第二百三十九條前段之通
    姦罪等語。
二、按告訴乃論之罪，告訴人於第一審辯論終結前得撤回其告訴，又告訴經撤回者，
    應諭知不受理之判決，刑事訴訟法第二百三十八條第一項、第三百零三條第三款
    分別定有明文。
三、查本件告訴人乙○○告訴被告甲○○妨害家庭案件，起訴書認係觸犯刑法第二百
    三十九條前段之通姦罪，依同法第二百四十五條第一項之規定，係告訴乃論之罪
    ；且依刑事訴訟法第二百三十九條但書規定，告訴人得單獨對配偶撤回告訴。茲
    據告訴人於本院辯論終結前撤回對其配偶即被告甲○○之告訴，並經載明在卷（
    見本院九十年三月二十三日調查筆錄），揆之首開說明，本件被告甲○○被訴通
    姦罪部份，爰不經言詞辯論，逕為諭知不受理之判決。
據上論斷，應依刑事訴訟法第二百九十九條第一項前段，第三百零七條、第三百零三
條第三款、刑法第五十六條、第二百三十九條後段、第四十一條第一項前段，罰金罰
鍰提高標準條例第二條，判決如主文。
本案經檢察官宋宗儀到庭執行職務
中      華      民      國    九十      年      五      月    二十一    日
                              臺灣臺南地方法院刑事第四庭
                                  審判長  法  官  張  菁
                                          法  官  卓穎毓
                                          法  官  張銘晃
右正本證明與原本無異
如不服本判決應於送達後十日內向本院提出上訴狀（應附繕本）
                                          書記官  杜孟珍
中      華      民      國    九十      年      五      月    二十一    日
附錄本案論罪科刑法條全文：
刑法第二百三十九條：
有配偶而與人通姦者，處一年以下有期徒刑，其相姦者，亦同。


司法院資訊處製作；財團法人民間司法改革基金會備份。
